【裁判字號】    97,台非,77
【裁判日期】    970227
【裁判案由】    數罪併罰聲請定其應執行之刑
【裁判全文】
最高法院刑事判決                九十七年度台非字第七七號
上  訴  人  最高法院檢察署檢察總長
被      告  甲○○
上列上訴人因被告數罪併罰有二裁判以上，聲請定其應執行刑案
件，對於台灣苗栗地方法院中華民國九十六年十月十一日第一審
確定裁定（九十六年度聲字第六五五號，聲請案號：台灣苗栗地
方法院檢察署九十六年度執聲戊字第三三一號），認為違法，提
起非常上訴，本院判決如下：
    主  文
原裁定關於違背法令之部分撤銷。
    理  由
非常上訴理由稱：「一、按法律上屬於自由裁量之事項，並非概
無法律性之拘束。自由裁量係於法律一定之外部性界限內（以定
執行刑言，即不得違反刑法第五十一條之規定）使法官具體選擇
以為適當之處理；因此在裁量時，必須符合所適用之法規之目的
。更進一步言，必須受法律秩序之理念所指導，此亦即所謂之自
由裁量之內部性界限。關於定應執行之刑，既屬自由裁量之範圍
，其應受此項內部性界限之拘束，要屬當然，貴院八十年台非字
第四七三號判例意旨可資參照。本件被告甲○○於民國九十六年
間因違反毒品危害防制條例等六罪案件，經台灣苗栗地方法院以
九十六年度聲減字第四七一號刑事裁定，減刑並定應執行刑一年
九月確定；嗣於九十六年間被告又因違反毒品危害防制條例二罪
，同院以九十六年度訴字第四０四號、第四三五號刑事判決分別
判處有期徒刑各五月，並定應執行刑九月確定。台灣苗栗地方法
院檢察署檢察官依刑法第五十條、第五十一條第五款就有期徒刑
部分聲請定應執行刑，乃同院竟以九十六年度聲字第六五五號定
應執行刑為有期徒刑一年八月確定，其形式上雖未逾刑法第五十
一條第五款所定之外部性界限，惟所定應執行刑竟較尚未定應執
行刑前之原裁定（九十六年度聲減字第四七一號）一年九月輕，
其基於自由裁量所為之酌定，顯逾所適用法律之內部界限，揆諸
首揭說明，顯有判決適用法則不當之違法。二、案經確定，爰依
刑事訴訟法第四百四十一條、第四百四十三條提起非常上訴，以
資糾正。」等語。
本院按法律上屬於自由裁量之事項，須受其外部性界限及內部性
界限之拘束，而非概無法律性之拘束。法院依據法律具體規定，
應在其範圍內為適當裁判者，為外部性界限；而法院為裁判時，
應考量所適用法律之目的，及受法律秩序之理念所指導者，此即
所謂自由裁量之內部性界限。關於定執行刑之刑，既屬自由裁量
之範圍，其應受此項內部性界限之拘束，乃屬當然。本件被告甲
○○所犯如原裁定附表（下稱附表）所示前六罪，前經原審法院
依檢察官之聲請，以該六罪均合乎中華民國九十六年罪犯減刑條
例減刑及數罪併罰之要件，因而於九十六年七月三十日裁定減刑
及定其應執行之刑為有期徒刑一年九月，有台灣苗栗地方法院九
十六年度聲減字第四七一號裁定（下稱前案裁定，見台灣苗栗地
方法院檢察署九十六年度執字第二二０三號執行卷宗）可稽，並
已確定在案。嗣檢察官發見被告於判決確定前，另犯未經聲請定
執行刑之附表所示後二罪（經分別判處有期徒刑五月、五月確定
），再連同該二罪聲請原審法院定其應執行刑，原審法院因而於
九十六年十月十一日裁定（下稱本案裁定）附表所示八罪應執行
之刑為有期徒刑一年八月確定，有原審法院九十六年度聲字第六
五五號案卷可稽。本案裁定應執行刑為有期徒刑一年八月，其形
式上雖未逾刑法第五十一條第五款所定之外部性界限，惟反較前
案裁定所宣告應執行有期徒刑一年九月為輕，即加計附表所示後
二罪重定其應執行刑，反較未包括該二罪定執行刑之前案裁定為
輕，其基於自由裁量所為刑之酌定，顯與所適用法律之內部性界
限有悖。揆之上開說明，自屬於法有違。本件係定應執行刑之裁
定，與實體判決有同等之效力。案經確定，非常上訴意旨執以指
摘，洵有理由。惟原裁定尚非不利於被告，應僅將其關於違背法
令之部分撤銷，以資糾正。
據上論結，應依刑事訴訟法第四百四十七條第一項第一款前段，
判決如主文。
中    華    民    國  九十七  年    二    月  二十七  日
                      最高法院刑事第十二庭
                          審判長法官  邵  燕  玲
                                法官  李  伯  道
                                法官  孫  增  同
                                法官  吳      燦
                                法官  李  英  勇
      本件正本證明與原本無異
                                      書  記  官
中    華    民    國  九十七  年    三    月    三    日
                                                 H


司法院資訊處製作；財團法人民間司法改革基金會備份。
